臺灣高等法院民事判決
108年度重再字第42號
再審  原告  林士豪  
            林炳炎  
再審  被告  蘇啟欽  
訴訟代理人  徐滄明律師
上列當事人間請求損害賠償等事件，再審原告對於中華民國105
年12月28日本院判決（104年度重上字第458號）、108年10月23
日最高法院確定判決（107年度台上字第2323號），提起再審之
訴，本院判決如下：
    主  文
再審之訴駁回。
再審訴訟費用由再審原告負擔。
    理  由
一、按再審之訴，專屬為判決之原法院管轄。對於審級不同之法
    院就同一事件所為之判決，提起再審之訴者，專屬上級法院
    合併管轄。但對於第三審法院之判決，係本於第496條第1項
    第9款至第13款事由，聲明不服者，專屬原第二審法院管轄
    ，民事訴訟法第499條定有明文。再審原告不服本院104年度
    重上字第458號判決（下稱原二審判決），提起第三審上訴
    ，經最高法院以107年度台上字第2323號判決駁回上訴確定
    （下稱原確定判決），是依前揭規定，再審原告依民事訴訟
    法第496條第1項第13款規定對於原二審判決、原確定判決提
    起再審之訴，自專屬本院管轄。
二、次按再審之訴，應於30日之不變期間內提起。前項期間，自
    判決確定時起算，判決於送達前確定者，自送達時起算；其
    再審之理由發生或知悉在後者，均自知悉時起算，民事訴訟
    法第500條第1項、第2項前段分別定有明文。查原確定判決
    係於民國108年11月5日送達再審原告，有送達證書在卷可憑
    （見本院卷第106頁），再審原告於108年12月5日提起本件
    再審之訴（見本院卷第1頁），自未逾民事訴訟法第500條規
    定之30日不變期間。
三、再審原告主張：伊發現訴外人蘇徐細妹生前親自口述及同意
    出具101年12月27日借款清償證明書、授權證明書之錄影電
    磁紀錄（含檔名「01」、「02」、「03」、「04」，下合稱
    系爭錄影），其中檔名「01」、「02」可證訴外人林蘇綉蓮
    確向蘇徐細妹借貸新臺幣300萬元，用以購買原二審判決附
    表所示房地，檔名「03」、「04」可證再審被告逕自收取上
    開房地於99、100年之租金，屬不適法之無因管理，應返還
    再審原告林炳炎。系爭電磁紀錄為前訴訟程序事實審言詞辯
    論終結前存在之證物，若予斟酌應可為再審原告有利益之判
    決，而有民事訴訟法第469條第1項第13款規定之再審理由等
    情。
四、按再審之訴顯無再審理由者，得不經言詞辯論，以判決駁回
    之，民事訴訟法第502條第2項定有明文。又再審之訴顯無再
    審理由，係指依再審原告所主張之再審理由，不經調查即可
    認定，在法律上顯無理由而不能獲得勝訴之判決者而言。再
    按民事訴訟法第496條第1項第13款所謂「當事人發現未經斟
    酌之證物或得使用該證物」，係指在前訴訟程序不知有該證
    物，現始知之，或雖知有此而不能使用，現始得使用者而言
    。必須當事人在客觀上確實不知該證物存在致未斟酌現始知
    之，或依當時情形有不能檢出該證物者始足當之，且當事人
    應就上開情事，依民事訴訟法第277條前段規定負舉證責任
    。
五、經查，再審原告主張原二審判決及原確定判決有民事訴訟法
    第496條第1項第13款「當事人發現未經斟酌之證物或得使用
    該證物」之再審事由，所指證物係其提出之系爭錄影及其譯
    文，見本院卷第77至95頁）。然依再審原告之陳述可知，系
    爭錄影檔名「01」、「02」、「03」、「04」，分別係再審
    原告林炳炎、林士豪、林炳炎、訴外人林士峯於101年12月2
    7日、同年3月30日、同年12月27日、同年3月30日與蘇徐細
    妹之對話（見本院卷第9、11、15、17、78、80、86、88頁
    ），雖均於前訴訟程序事實審言詞辯論終結前即已存在，然
    再審原告既曾實際參與系爭錄影檔名「01」、「02」、「03
    」之對話，且再審原告為父子，林士峯為再審原告林士豪之
    兄弟即再審原告林炳炎之子（參原二審判決第7頁所列不爭
    執事項㈢，見本院卷第31頁），檔名「02」、「04」之錄影
    復為同1日錄製，難認再審原告在前訴訟程序不知有系爭錄
    影檔名「01」、「02」、「03」、「04」之證物。再審原告
    未舉證證明在前訴訟程序不知有系爭錄影檔名「01」、「02
    」、「03」、「04」之證物存在，現始知之，或雖知有證物
    而不能使用，現始得使用，核與第496條第1項第13款規定「
    當事人發現未經斟酌之證物或得使用該證物」之要件不符，
    自無該款之再審理由。
六、綜上所述，再審原告依民事訴訟法第496條第1項第13款規定
    ，對原確定判決提起再審之訴，依其主張不經調查即可認定
    在法律上不能獲得勝訴之判決，顯無上開規定之再審理由，
    爰依民事訴訟法第502條第2項規定，不經言詞辯論，逕以判
    決駁回之。
七、據上論結，本件再審之訴為無理由，依民事訴訟法第502條
    第2項、第78條、第85條第1項前段，判決如主文。
中　　華　　民　　國　 109　　年　　4 　　月　　30　　日
                  民事第十八庭 
                        審判長法  官  吳青蓉
                              法  官  周美雲
                              法  官  賴彥魁
正本係照原本作成。
如不服本判決，應於收受送達後20日內向本院提出上訴書狀，其
未表明上訴理由者，應於提出上訴後20日內向本院補提理由書狀
（均須按他造當事人之人數附繕本）上訴時應提出委任律師或具
有律師資格之人之委任狀；委任有律師資格者，另應附具律師資
格證書及釋明委任人與受任人有民事訴訟法第466條之1第1項但
書或第2項（詳附註）所定關係之釋明文書影本。如委任律師提
起上訴者，應一併繳納上訴審裁判費。
中　　華　　民　　國　　109 　年　　5 　　月　　1 　　日
                              書記官  高瑞君
附註：
民事訴訟法第466條之1（第1項、第2項）：
對於第二審判決上訴，上訴人應委任律師為訴訟代理人。但上訴
人或其法定代理人具有律師資格者，不在此限。
上訴人之配偶、三親等內之血親、二親等內之姻親，或上訴人為
法人、中央或地方機關時，其所屬專任人員具有律師資格並經法
院認為適當者，亦得為第三審訴訟代理人。